【裁判字號】    90,易,3393
【裁判日期】    901129
【裁判案由】    妨害自由等
【裁判全文】
臺灣臺中地方法院刑事判決                          九十年度易字第三三九三號
    公  訴  人  台灣台中地方法院檢察署檢察官
    被      告  甲○○
右列被告因妨害自由等案件，經檢察官提起公訴（九十年度偵字第八三一三號），本
院判決如左：
    主  文
甲○○共同以強暴使人行無義務之事，未遂，處有期徒刑參月，如易科罰金，以參佰
元折算壹日。
    事  實
一、甲○○係林金枝之朋友，其得知林金枝對乙○○之子陳安健（民國五十五年四月
    二十日生）有新台幣十萬元之債權（起訴書誤載為對乙○○有債權），乃受林金
    枝委託，於八十九年十二月六日二十時許，夥同四位姓名年籍均不詳之成年男子
    ，至台中縣龍井鄉○○路○段七一號乙○○獨居之住宅向乙○○索債，其於詢問
    鄰居得知乙○○不在家後，竟與該四名男子基於侵入住宅、毀損器物、強制他人
    行無義務之事之犯意聯絡，而使其中三名男子強行踢開乙○○住宅之大門，並入
    內毀損臥室之門框，以此強暴之方法欲逼迫乙○○代其子還債，使乙○○行無義
    務之事，惟因當時乙○○人在中國大陸，始未得逞。（甲○○等人之前開強暴行
    為，林金枝並不知情）
二、案經被害人乙○○訴由台中縣警察局烏日分局報請臺灣臺中地方法院檢察署檢察
    官偵查起訴。
    理  由
一、訊據被告甲○○，矢口否認有前述之行為，辯稱：當天伊自己一個人去找乙○○
    ，因乙○○不在家，伊請隔壁賣麵的人轉知乙○○後即離去云云。經查，右揭事
    實業據告訴人乙○○於警、偵訊中及本院審理時迭訴綦詳，並有其臥室門框遭破
    壞之照片一幀附卷可稽（參偵卷第二三頁）；又告訴人之鄰居黃美華於警訊中證
    稱：「我向乙○○租房子在乙○○住處隔壁做小吃生意，那天甲○○帶四個人到
    乙○○住宅門前，我看他們很氣憤的樣子，他們因打不開乙○○家的門，甲○○
    就走到我店門前問我乙○○到哪去了，我說他去大陸，甲○○就用台語說「裝傻
    仔」，欠人錢不還，昨天我才跟他通過電話，今天就去大陸，甲○○說完，就叫
    身旁的三個年青人把門撞開進去屋內，當時我在外面，有聽到屋裡翻箱倒櫃的聲
    響，聲音異常的大，約過了十五分鐘左右，他們一夥人才出來」（參偵卷第十二
    頁），其於檢察官偵訊時除一再陳述前情外，且當庭指認那天所見之人確實係被
    告無訛（參偵卷第七二頁），按被告既有向告訴人之鄰居詢問告訴人行蹤，且證
    人黃美華稱其原不認識被告，也與被告無何嫌隙，故鄰居黃美華於陳述被告詢問
    之情及目睹耳聞被告之行為時，應無刻意加料予以誣陷之理，其言應可憑採，又
    被告無視證人在場，令同夥踢開告訴人住處之大門，其當時之惡形惡狀不難想像
    ，是渠等於進入屋內後為開啟臥室房門而將門框毀損之行為，亦甚合常理，因認
    被告所辯僅係卸責之詞，不足採信，此外，本件復經證人林金枝於警、偵訊中陳
    稱其確有委託被告向乙○○索債在卷，事證已臻明確，被告犯行應堪認定。
二、按刑法第三百零四條所謂之強暴，不必對被害人直接實施，對被害人所有物為強
    暴行為亦屬之，又林金枝係對告訴人之子陳安健有債權，告訴人本無償還之義務
    ，是被告等人強行侵入告訴人獨居之住宅，並破壞屋內臥室之門框，欲藉此逼迫
    告訴人還款之行為，係犯刑法第三百零六條第一項之侵入住居罪、第三百五十四
    條之毀損罪、第三百零四條第二項之強制未遂罪，其中強制罪部分，公訴人雖認
    係犯同條第一項之強制既遂罪，惟強制罪係即成犯非繼續犯，案發當天因告訴人
    不在家，被告等人強迫告訴人還債之行為，即無由達成而屬未遂，而告訴人返台
    後，雖已代其子償付該些欠款，然此已非被告等人之前揭行為所能含括，因強制
    既遂罪與強制未遂罪之罪名相同，僅行為態樣有既遂與未遂之分，故毋庸變更起
    訴法條；再被告所犯三罪間，有方法結果之牽連犯（強行侵入住居行為與毀損行
    為）及想像競合犯（強行侵入住居與強制未遂、毀損與強制未遂之行為）之關係
    ，屬裁判上一罪，應從一重之強制未遂罪處斷，並依刑法第二十六條前段規定，
    減輕其刑；另被告與該四名成年男子有犯意聯絡及行為分擔，均為共同正犯。爰
    審酌被告犯後飾詞卸責、尚無悔意，惟係為他人討債而為此犯行等一切情狀，量
    處如主文所示之刑，並諭知易科罰金之折算標準。又刑法第四十一條關於自由刑
    得易科罰金之規定，於九十年一月十日業經修正公布，並於同年月十二日生效施
    行，依同法第二條第一項前段從新之規定，應適用裁判時之法律，併此敘明。
據上論斷，應依刑事訴訟法第二百九十九條第一項前段，刑法第二十八條、第三百零
四條第二項、第一項、第三百零六條第一項、第三百五十四條、第五十五條、第二十
六條前段、第二條第一項前段、第四十一條第一項前段，罰金罰鍰提高標準條例第一
條前段、第二條，判決如主文。
中      華      民      國      九十      年    十一    月    二十九    日
                                        法  官  李  秋  娟
右正本證明與原本無異。
如不服本判決，應於判決送達後十日內向本院提出上訴狀，上訴於臺灣高等法院臺中
分院( 須附繕本 )。
                                        書記官
中      華      民      國      九十      年    十一    月    二十九    日
附錄論罪科刑法條
刑法第三百零四條
以強暴、脅迫使人行無義務之事或妨害人行使權利者，處三年以下有期徒刑、拘役或
三百元以下罰金。
前項之未遂犯罰之。
刑法第三百零六條
無故侵入他人宅、建築物或附連圍繞之土地或船艦者，處一年以下有期徒刑、拘役或
三百元以下罰金。
無故隱匿其內，或受退去之要求而仍留滯者，亦同。
刑法第三百五十四條
毀棄、損壞前二條以外之他人之物，或致令不堪用，足以生損害於公眾或他人者，處
二年以下有期徒刑、拘役或五百元以下罰金。


司法院資訊處製作；財團法人民間司法改革基金會備份。
